臺灣臺南地方法院刑事判決　　　　　　 100年度交易字第99號
公　訴　人　臺灣臺南地方法院檢察署檢察官
被　　　告　吳柏儒
上列被告因過失致死等案件，經檢察官提起公訴（100年度偵字
第1537號），本院依簡式審判程序判決如下：
    主  文
吳柏儒因服用酒類，不能安全駕駛動力交通工具而駕駛，處有期
徒刑貳月；又因過失致人於死，處有期徒刑拾月；應執行有期徒
刑拾壹月。
    事  實
一、吳柏儒明知酒後駕駛動力交通工具易生危險，仍於民國99年
    10月23日11時許，偕同友人吳宗安在臺南市新化區新化國小
    旁之小吃店內飲酒，吳柏儒飲用啤酒2、3罐及米酒加保力達
    藥酒數杯後，已達不能安全駕駛動力交通工具之程度，詎仍
    罔顧大眾行車之安全，於同日13時許，酒後、無照且未戴安
    全帽騎乘車牌號碼NMO–789號之重型機車，搭載未戴安全帽
    之吳宗安欲返回位於臺南市新化區知母義51號之住處，同日
    13時30分許途經臺南市○○區○○里○○路88巷口附近時，
    吳柏儒本應注意汽車駕駛人飲酒過量後不得駕車，且汽車行
    駛時，駕駛人應注意車前狀況，隨時採取必要之安全措施，
    而依當時天候晴、日間自然光線、柏油路面乾燥、無缺陷、
    無障礙物，視距良好，並無不能注意之情形，吳柏儒竟疏未
    注意及此，不慎自撞該路段右側路旁之路樹，吳柏儒搭載之
    吳宗安因閃避不及，頭部撞擊路樹倒地，受有頭、胸、腹、
    腿撞挫傷骨折等傷害，經送往財團法人奇美醫院急救，仍於
    同日14時1分不治死亡；吳柏儒於肇事後，經到場處理員警
    以吐氣方式實施酒精濃度測試，檢測結果其吐氣酒精濃度高
    達每公升0.50毫克，而查獲上情。
二、案經吳宗安配偶穆愫綿訴由改制前台南縣警察局新化分局報
    告臺灣臺南地方法院檢察署檢察官偵查起訴。
    理  由
一、本件係經被告吳柏儒於本院100年8月2日審理時為有罪之表
    示，而經本院裁定以簡式審判程序加以審理，依刑事訴訟法
    第273條之2、第159條第2項之規定，不適用傳聞法則有關限
    制證據能力之相關規定，合先敘明。
二、訊據被告對於上揭事實均坦承不諱，核與目擊證人陳麗珍警
    詢、偵查中陳述之情節相符，並有道路交通事故現場圖、道
    路交通事故調查報告表(一)、(二)、酒精濃度測定紀錄表、刑法
    第185條之3案件測試觀察紀錄表，及臺灣臺南法院檢察署檢
    察官相驗屍體證明書、檢驗報告書、臺灣省臺南區車輛行車
    事故鑑定委員會99年12月30日南鑑字第0995904453號函檢送
    臺南區991225案鑑定意見書各1份，以及道路交通事故照片
    13幀等資料附卷可稽，且查：
  (1)刑法第185條之3規定所稱之「不能安全駕駛」，係屬抽象危
    險犯，並不以發生具體危險為必要，對於飲酒後呼氣酒精濃
    度已達每公升0.55毫克（0.55MG\L）以上，肇事率為一般正
    常人之10倍，認為已達不能安全駕車之標準，此業經法務部
    88年5月18日以法88檢字第001669號函公告週知。是依99年1
    0月23日下午1時54分許對被告實施吐氣酒精濃度測試，測得
    每公升0.50毫克，且參以被告竟無法操控所駕駛之上開機車
    ，致該車失控偏離車道，不慎撞擊該處路旁之路樹，且查獲
    時，於劃定直線測試腳步不穩、多語等情，足認被告於騎車
    行駛之時，已達酒後無法安全駕駛交通工具之狀態。
  (2)按汽車行駛時，駕駛人應注意車前狀況及兩車併行之間隔，
    並隨時採取必要之安全措施；車輛駕駛人飲用酒類後其吐
    氣所含酒精濃度超過每公升零點二五毫克以上者，不得駕車
    ；道路交通安全規則第94條第3項、第114條第2款分別定有
    明文。被告曾考領有重機車駕駛執照，事後才遭吊銷，有卷
    附證號查詢機車駕駛人資料可憑（見警卷第37頁），對於上
    開規定，自不得諉稱不知，其駕車行駛時，即應確實注意遵
    守上開規定謹慎駕駛。而當時天候晴、日間自然光線、柏油
    路面乾燥無缺陷、無障礙物、視距良好，客觀上並無不能注
    意之情事，然被告竟仍疏不注意，於飲酒後已達無法安全駕
    駛交通工具之狀態，猶仍騎乘機車搭載吳宗安行駛於道路，
    復因未注意車前狀況，而發生本件交通事故，並致被害人因
    而死亡，被告之駕駛行為存有過失，且該過失與被害人死亡
    之間有相當因果關係，從而，本件事證明確，被告犯行洵堪
    認定。
三、核被告所為，係犯刑法第185之3之服用酒類，不能安全駕駛
    動力交通工具而駕駛罪，以及同法第276條第1項之過失致人
    於死罪。而被告重機車駕駛執照遭吊銷，有卷附證號查詢機
    車駕駛人資料可憑（見警卷第37頁），依據道路交通安全規
    則第50條第1項前段「汽車駕駛執照為駕駛汽車之許可憑證
    」之規定，駕駛執照遭吊銷，自不得駕駛汽車，此與駕駛技
    術是否良否無關，是駕照吊銷時駕車，乃無駕駛許可憑證，
    係屬無駕駛執照駕車。從而，被告係無照、酒醉駕車，因而
    致人死亡，應依道路交通管理處罰條例第86條第1項之規定
    ，就過失致人於死罪部分，加重其刑。被告所犯上開二罪，
    行為互殊，應分論併罰。
四、爰審酌被告於飲酒後，已處於無法安全駕駛之狀況下，仍騎
    乘機車行駛於道路，漠視輕忽公眾交通之安全，對行車大眾
    及路人之生命、身體安全造成危害，復本應注意遵守道路交
    通安全規則之相關規定，以維護行車之安全，然竟疏於注意
    車前狀況而肇生本件交通事故並致人命喪失，造成生命喪失
    而無從彌補之情事，使被害人吳宗安之親人承受無法挽救之
    遺憾，惡性非輕，且迄今尚未與被害人家屬，就民事賠償事
    宜達成和解，又因本件案件於100年7月5日至本院開庭審理
    時，竟咆哮法庭，不聽勸阻，犯後態度不佳，然念其尚知坦
    承犯行，且除本件外，並無其他刑事犯罪紀錄，有臺灣高等
    法院被告前案紀錄表1份附卷可參，又被害人吳宗安乘坐機
    車，並未依規定配戴安全帽，業據證人陳麗珍陳稱在卷（見
    警卷第14頁），且有道路交通事故調查報告表(二)1份附卷可
    參（見警卷第23頁），而被害人係因受有頭、胸、腹、腿撞
    挫傷骨折等傷害後不治死亡，亦有相驗屍體證明書1份附卷
    可參（臺灣臺南地方法院檢察署99年度相字第1370號第7頁
    ），足認被害人吳宗安未配戴安全帽一節，與本件損害之擴
    大有關等一切情狀，乃分別量處如主文所示之刑，並定其應
    執行刑。
據上論斷，應依刑事訴訟法第273條之1第1項、第299條第1項前
段，道路交通管理處罰條例第86條第1項，刑法第185條之3、第
276條第1項、第51條第5款，刑法施行法第1條之1，判決如主文
。
本案經檢察官吳坤成到庭執行職務。
中    華    民    國   100    年    8     月    9     日
                      交通法庭  法  官  陳淑勤
以上正本證明與原本無異。
如不服本判決應於收受本判決後10日內向本院提出上訴書狀，並
應敘述具體理由。如未敘述上訴理由者，應於上訴期間屆滿後20
日內向本院補提理由書狀（均須按他造當事人之人數附繕本）「
切勿逕送上級法院」。
                                書記官  謝竣閎
中    華    民    國   100    年    8     月    10    日
附錄論罪科刑法條：
刑法第185條之3：
服用毒品、麻醉藥品、酒類或其他相類之物，不能安全駕駛動力
交通工具而駕駛者，處一年以下有期徒刑、拘役或十五萬元以下
罰金。
刑法第276條第1項：
因過失致人於死者，處二年以下有期徒刑、拘役或二千元以下罰
金。